臺灣桃園地方法院民事判決　九十二年度訴字第一一九九號
　　原　　　告　　華南商業銀行股份有限公司
　　法定代理人　　丙○○
　　訴訟代理人　　甲○○
　　　　　　　　　戊○○
　　被　　　告　　乙○○
　　兼訴訟代理人　丁○○
右當事人間請求清償債務事件，於民國九十三年四月二十六日言詞辯論終結，本院判
決如左：
    主　　文
被告應連帶給付原告新臺幣肆佰零伍萬肆仟壹佰捌拾捌元，及如附表所示之利息、違
約金。
訴訟費用由被告連帶負擔。
　　事　　實
甲、原告方面：
一、聲明：如主文所示。
二、陳述：
（一）被告乙○○於民國八十二年十二月八日，邀同被告丁○○為連帶保證人，向原
      告借款新台幣（下同）二百五十萬元，約定借款期限自八十二年十二月八日起
      至九十二年十二月八日止，利息自借款日起按年率百分之十點二五按月計付，
      如原告利率調整時，即依原告新訂基本放款利率加碼百分之二點二後之利率計
      付利息，凡逾期在六個月以內者，併按上開利率百分之十計付違約金，逾期超
      過六個月以上部分，按上開利率百分之二十計付違約金。惟該筆借款債務於九
      十年九月十三日已轉列催收，被告尚欠本金二百零三萬八千七百六十四元，及
      以九十年八月二十二日為準之基本放款年利率百分之七點七八七加碼一點一五
      即百分之八點九三七計算之利息，與附表所示之違約金，爰依消費借貸及連帶
      保證之法律關係為請求。
（二）被告乙○○又於八十四年六月二十三日，邀同被告丁○○為連帶保證人，向原
      告借款三百五十七萬元，約定借款期限自八十四年六月二十三日起至九十九年
      六月二十三日止，利息自借款日起按年率百分之九點五按月計付，如原告利率
      調整時，即依原告新訂基本放款利率加碼百分之一點五，凡逾期在六個月以內
      者，併按上開利率百分之十計付違約金，逾期超過六個月以上部分，按上開利
      率百分之二十計付違約金。惟該筆借款債務於八十七年二月二十六日轉列催收
      ，被告尚欠本金二百零一萬五千四百二十四元，及八十七年八月十日基本放款
      利率百分之八點零八加碼一點五即百分之九點五八之利息，與附表所示之違約
      金，爰依消費借貸及連帶保證之法律關係為請求。
（三）對被告抗辯所為之陳述：
　　　(1)原借款二百五十萬元部分：放款帳號為000000000000，逾期未
　　　　繳之本金、利息之帳號分別於九十年九月十三日轉為催收帳號000000
　　　　000000、000000000000。
　　　(2)原借款三百五十七萬元部分：放款帳號為000000000000，逾期
　　　　未繳之本金、利息之帳號分別於八十七年二月二十六日轉為催收帳號000
　　　　000000000、000000000000。
　　　(3)本件借款利率是依基本放款利率來加碼，並非固定，原告利息計收說明如下：
　　　　八十三年七月一日前係採本金平均攤還法，依下列公式計算：
　　　　　本金＊利率＊三百六十分之一＊當月實際天數＝利息額
　　　　八十三年七月一日後為配合銀行公會規定之新台幣存放款計息方法，改按
　　　　　附件方式計算。
        (3)被告係以本金乘以利率再除以三百六十五天，每個月以三十天來換算，與
          原告採用銀行公會公布之計算式不同，故被告才會認原告超收利息。
三、證據：提出借據、增補契約、轉帳支出傳票、轉帳收入傳票、貸款本息攤還表、
    基本放款利率明細表、存款往來明細表、放款往來明細表、存褶類存款取款憑條
    、收入傳票放款利息（遲延利息）手續費收入傳票、中華民國銀行商業同業公會
    八十三年五月二十六日全授字第一一五二號函、華南商業銀行放款實務手冊利息
    篇、新台幣基本放款利率明細表、貸款分期攤還表等為證。
乙、被告方面：
一、聲明：
（一）原告之訴駁回。
（二）訴訟費用由原告負擔。
二、陳述：
（一）000000000000及000000000000放款帳戶貸款之有關
      債務（如本金、利息、違約金等）才與被告有關，原告方得以自動轉帳之方式
      至被告存款帳戶取償。反之未經確定與被告有關之000000000000
      、000000000000帳戶及000000000000、00000
      0000000帳戶之本金、利息．．．等債務，均非兩造於八十二年十二月
      八日、八十三年六月十九日簽立之借據貸款之有關債務。
（二）原告未經被告同意授權，以自動轉帳方式至被告存款帳戶提領抵銷與本件借款
      債務無關之帳戶000000000000、000000000000、0
      00000000000、000000000000之本金、利息等債務，
      茲分述如下：
      (1)原告未經被告授權卻以自動轉帳之方式至被告存款帳戶提領十二萬一千元作
      　為八十七年二月二十六日至八十七年九月二日期間之利息，惟該筆款項並未
      　在攤還表內記載。原告另自八十九年七月十二日起至九十年十二月三日止至
        被告存款帳戶轉出之六筆款項，亦未見登載於攤還表上。
      (2)被告存款帳戶於八十七年六月十一日轉帳支出清償本金五萬一千一百二十八
        元，然原告提出之三百五十七萬元貸款本息攤還表上卻僅登載繳付本金四萬
        九千五百三十六元，該攤還表登載顯然不實。
（三）原告超收利息部分，略舉如下：
　　　(1)放款帳號000000000000，金額二百五十萬元攤還表所示期別（
        二一）八十四年九月十一日、（五○）八十七年三月十六日、（五一）八十
        七年三月二十一日、（五三）八十七年四月十三日分別溢領五十五元、二百
        九十六元、二百三十二元、四十一元。
      (2)放款帳號000000000000，金額三百五十七萬元攤還表所示期別
        （二四）八十六年十月十四日、（二五）八十六年十二月八日分別溢領五○
        ○、六○○元。
（四）綜上所述，原告以與被告無關之000000000000、○○一四；00
      0000000000、○三三八帳戶之本金、利息債務，故意抵銷被告存款
      帳戶之存款，妨礙被告正常返還本金、利息，俟九十二年四月初被告發現原告
      違約行為時，原告旋即向鈞院聲請核發支付命令命被告連帶給付已部分清償之
      本金、利息、違約金，顯與事實不符，原告之訴為無理由，應予駁回。
三、證據：提出帳號000-00-000000-0活期儲蓄存款存褶、86、87年度房屋擔保借款
    繳息清單等為證。
丙、本院依職權調取本院八十七年拍字第四一七號、八十七年拍字第六八一號民事聲
    請事件卷宗、八十六年度執字第九一七○號民事執行卷宗。
　　理　　由
一、原告起訴主張：被告乙○○於八十二年十二月八日、八十四年六月二十三日邀同
    被告丁○○為連帶保證人，向原告分別借款二百五十萬元、三百五十七萬元，約
    定借款期限自八十二年十二月八日起至九十二年十二月八日止、八十四年六月二
    十三日起至九十九年六月二十三日，利息自借款日起按年率百分之十點二五、百
    分之九點五按月計付，如原告利率調整時，即依原告新訂基本放款利率加碼百分
    之二點二、百分之一點五後之利率計付利息，凡逾期在六個月以內者，併按上開
    利率百分之十計付違約金，逾期超過六個月以上部分，按上開利率百分之二十計
    付違約金。因被告並未依約清償本息，前開債務已視為全部到期，計累欠本金四
    百零五萬四千一百八十八元及如附表所示之利息與違約金，爰依消費借貸及連帶
    保證之法律關係提起本件訴訟。被告則以：000000000000及000
    000000000帳戶內相關之債務才為本件借貸債務，原告所提之0000
    00000000、○三三八帳戶與000000000000、○○一四帳戶
    之本金、利息債務均與被告無關，亦非被告之催收帳戶。原告故意自被告存款帳
    戶提領抵銷與被告無關帳戶內之債務，並溢取利息，妨礙被告正常返還本金、利
    息，本件原告重覆請求被告已為給付之本金、利息應無理由等語，資為抗辯。
二、原告主張被告向其借得二百五十萬元、三百五十七萬元，約定依原告基本放款利
    率加碼百分之二點二、百分之一點五後之利率計付利息，逾期在六個月以內者，
    併按上開利率百分之十計付利息，逾期超過六個月以上部分，按上開利率百分之
    二十計付違約金，因被告並未依約清償本息，前開債務視為全部到期等節，業經
    被告自認九十二年三月三十一日之後即未再繳付本息事實在卷，並有原告提出被
    告不爭執之借據、增補契約、轉帳支出傳票、轉帳收入傳票等可憑，原告此部分
    主張堪信為真實。原告另主張前揭二百五十萬元債務原放款帳號為000000
    000000，於九十年九月十三日轉為催收帳號000000000000（
    本金）、000000000000（利息），餘欠本金二百零三萬八千七百六
    十四元及如附表所示利息、違約金；原借款三百五十七萬元放款帳號為0000
    00000000，於八十七年二月二十六日轉為催收帳號000000000
    000（本金）、000000000000（利息），餘欠本金二百零一萬五
    千四百二十四元，及如附表所示利息、違約金惟此為被告所否認，爭執欠款金額
    及利息與違約金起算日不若原告主張，茲將被告所為抗辯論述如後：
    (1)被告抗辯原告提出之放款往來明細表第105頁下帳號00000000、00000000、000
      00000、00000000非原放款帳號，並以原告交付之86、87年度房屋擔保借款繳
      息清單仍援用原放款帳號為證，謂00000000、00000000、00000000、00000000
      與本件借款債務無關。然查該放款往來明細表於九十年九月十三日、八十七年
      二月二十六日前後帳號雖有不同（該二日期即為原放款帳戶貸款本息攤還表所
      載「轉列催收」之日），但戶號 0000000000000相同，而前後帳號登載收回額
      與同一被告帳戶000000000000存款往來明細表上支出金額相符，足證前後放款
      帳戶均係同筆借款債務繳交本息之記錄，確有原告所稱轉列催收後改列帳號之
      情。
    (2)被告抗辯原告自八十九年七月十二日起至九十年十二月三日止，自被告帳戶00
      0000000000取償六筆存款，卻未登載於原放款帳號貸款本息攤還表上，及其於
      九十年八月二十九日已清償十二萬一千元，亦未登載於貸款本息攤還表云云。
      然查前六筆存款係轉入催收帳戶0000-0000-0000、0014，此有原告提出存款往
      來明細表、放款往來明細表可憑。被告九十年八月二十九日提出之十二萬一千
      元給付亦於九十一年六月二十六日轉入帳戶0000-0000-0000、0014，抵繳被告
      八十七年二月二十六日至八十七年九月二日應繳利息，此亦有原告提出轉帳支
      出傳票、收入傳票可證，依民法第三百二十三條規定原告將該筆給付先予抵充
      利息，並無不當。
    (3)被告抗辯其於八十七年六月十一日自其存款帳戶000000000000轉帳支出清償本
      金五萬一千一百二十八元，然原告提出之三百五十七萬元貸款本息攤還表上卻
      僅登載繳付本金四萬九千五百三十六元，該攤還表登載顯然不實云云。惟此乃
      因原告扣抵「其他應收款一千五百九十二元」後，餘款四萬九千五百三十六元
      始用以清償本金之故，該其他應收款包含原告為抵押權人於本院八十六年度
      執字第九一七○號執行事件聲請參與分配所支出郵資一百十二元，原告聲請
      本院八十七年度拍字第四一七號、第六八一號裁定准予拍賣抵押物時各繳交聲
      請費六百元、郵資一百四十元等項目，此有原告提出存摺類存款取款憑條、轉
      帳收入傳票、收入傳票附卷可稽，及本院調取前開卷宗查核屬實。被告另又抗
      辯原告自其存款帳戶溢扣金額而超收利息，然該些溢扣金額係屬逾期之違約金
      （如二百五十萬元貸款本息攤還表上87.3.16 $196、87.3.21 $232、87.4.13
      $41、86.10.14 $500、86.12.8 $600屬之），或非單一期之利息（如87.4.13
      $40518包含三、四月利息屬之），或利率調整後分段計息之差額（如84.8.17
      利率調整，84.9.11利息 $20894為前後利率計算後總合），此均據原告提出收
      入傳票、中華民國銀行商業同業公會八十三年五月二十六日全授字第一一五二
      號函、新台幣基本放款利率明細表、貸款分期攤還表等為證，凡此均無如被告
      指摘帳目不符及溢扣金額取償之情。
三、綜上所陳，原告於被告改列催收帳戶後，仍自被告存款帳號自動轉帳取償前揭二
    筆貸款之相關債務（包含金、利息、違約金、其他應收款等），核與借據第五條
    約定相符，其中有因違約金徵收及兩造採用之利息公式不同而有數額差異，惟查
    無如被告指摘溢扣取償之情，被告所為抗辯洵不足採。從而，原告依消費借貸及
    連帶保證之法律關係，請求被告應連帶給付(1)給付借款二百零一萬五千四百二十
    四元，及自八十七年九月三日起至清償日止，按年息百分之九點五八計算之利息
    ，並自八十七年十月三日起至清償日止，逾期六個月以內者，按上開利率百分之
    十，超過六個月以上，按上開利率百分之二十計算之違約金；(2)給付借款二百零
    三萬八千七百六十四元，及自九十年九月十四日起至清償日止，按年息百分之八
    點九三七計算之利息，並自九十年十月十四日起至清償日止，逾期六個月以內者
    ，按上開利率百分之十，超過六個月以上，按上開利率百分之二十計算之違約金
    ，為有理由，應予准許。
四、本件事證已臻明確，兩造其餘攻擊防禦方法及所提之各項證據資料，經審酌後因
    與判決基礎無涉，且不影響判決之最後結果，爰不予一一論述，附此敘明。
五、據上論結，本件原告之訴為有理由，依民事訴訟法第八十五條第二項，判決如主
　　文。
中　　　華　　　民　　　國　　九十三　　年　　  五 　　 月　　二十四　　日
                                臺灣桃園地方法院民事第三庭
~B法　　　官　劉雪惠
右為正本係照原本作成
如對本判決上訴，須於判決送達後廿日內向本院提出上訴狀
中　　　華　　　民　　　國　　九十三　　年　　  五　　  月　　二十四　　日
~B法院書記官　董淵順
附表
~F0
~T40
┌──┬─────────────┬────────┬────────┬────────┬──────────────┐
│編號│請    求    金    額      │利息起算日      │年    利    率  │違約金起算日    │違約金計算                  │
├──┼─────────────┼────────┼────────┼────────┼──────────────┤
│一  │貳佰零壹萬伍仟肆佰貳拾肆元│八十七年九月三日│百分之九點五八  │八十七年十月三日│逾期六個月以內者，按上開利率│
├──┼─────────────┼────────┼────────┼────────┤百分之十，超過六個月以上，按│
│二  │貳佰零萬捌仟柒佰陸拾肆元│九十年九月十四日│百分之八點九三七│九十年十月十四日│上開利率百分之二十計算      │
└──┴─────────────┴────────┴────────┴────────┴──────────────┘
